臺灣高等法院高雄分院民事判決
110年度重上字第125號
上  訴  人  李雲緒
訴訟代理人  賴玉山律師
被上訴人    魏瑞笠
            魏宇澤
            魏鈺奇
上三人共同  丁威中律師
訴訟代理人                        
複代理人    林淇羨律師        
上列當事人間請求返還代墊款事件，上訴人對於中華民國110年1
0月28日臺灣屏東地方法院109年度重訴字第103號第一審判決提
起上訴，本院於民國111年4月13日言詞辯論終結，判決如下：
    主      文
上訴駁回。
第二審訴訟費用由上訴人負擔。
    事實及理由
一、被上訴人主張：訴外人李曼妮（於民國104年7月28日死亡）
    為被上訴人魏瑞笠之妻、被上訴人魏宇澤、魏鈺奇之母。李
    曼妮、魏宇澤、魏鈺奇（下合稱李曼妮等3人）於101年11月
    1日，將所有如附表ㄧ編號1至8所示不動產（下稱系爭不動產
    ），以新臺幣（下同）6,200萬元之價金出售予上訴人，且
    約定因該買賣所生特種貨物及勞務稅（即奢侈稅）由上訴人
    負擔，並簽訂買賣契約（下稱A買賣契約）。訴外人即代書
    李春菊於申報奢侈稅時，誤以101年12月7日李曼妮等3人與
    上訴人所簽價金3,000萬元之買賣契約（下稱B買賣契約）申
    報，並繳納稅金152萬2,501元（原判決誤繕為152萬1,501元
    ，其中李曼妮部分為49萬3,251元，魏宇澤、魏鈺奇各為51
    萬4,625元）。嗣經財政部南區國稅局及高雄國稅局分別查
    獲奢侈稅申報不實，核定李曼妮、魏宇澤、魏鈺奇應各補繳
    奢侈稅如附表二C欄編號1至3所示，並各處罰鍰如附表二D欄
    編號1至3所示。上訴人於105年5月27日出具承諾書（下稱系
    爭承諾書），同意負擔附表二所示稅金及罰鍰，惟迄今分文
    未付，附表二所示稅金及罰鍰反由伊等繳納完畢。又伊等均
    為李曼妮之法定繼承人，依A買賣契約、系爭承諾書及繼承
    之法律關係，得請求上訴人給付附表二之稅金及罰鍰等語。
    並聲明：㈠上訴人應給付被上訴人187萬7,399元，及自起訴
    狀繕本送達翌日即109年9月29日起至清償日止，按週年利率
    5％計算之利息，由被上訴人共同受領。㈡上訴人應給付魏宇
    澤337萬4,585元，及其利息。㈢上訴人應給付魏鈺奇337萬4,
    585元，及其利息。㈣願供擔保，請准宣告假執行（原審駁回
    被上訴人其餘之訴部份，未繫屬本院，不予贅載）。
二、上訴人則以：伊不爭執與李曼妮等3人簽訂A買賣契約，然依
    該約第3 條、第6 條約定，伊應負擔之奢侈稅僅150 萬元，
    逾此部分，自無繳納義務。其次，李曼妮等3人遭裁處附表
    二之稅金及罰鍰，係其等未如實申報買賣價金所致，與伊無
    涉。伊出具系爭承諾書僅表明伊於交付買賣價款時，已完成
    奢侈稅繳納義務，被上訴人持系爭承諾書請求伊給付附表二
    之稅金及罰鍰，並無理由。但如認伊應給付附表二之稅金及
    罰鍰者，伊對數額不爭執等語置辯。
三、原審判決被上訴人勝訴，上訴人不服，提起上訴，聲明：㈠
    原判決廢棄；㈡被上訴人在第一審之訴及假執行之聲請均駁
    回。被上訴人答辯聲明：上訴駁回。
四、兩造不爭執事項：
  ㈠李曼妮等3人於101 年11月1 日就系爭不動產，與上訴人簽訂
    A買賣契約，約定出售價金6,200萬元。
　㈡代書李春菊於申報奢侈稅時，以101年12月7日李曼妮等3人與
    上訴人所簽訂價金3,000萬元之B買賣契約申報，並由上訴人
    繳納稅金152萬2,501元（李曼妮部分為49萬3,251元，魏宇
    澤、魏鈺奇各為51萬4,625元）。
  ㈢李曼妮於104年7月28日死亡，被上訴人為其繼承人，均未拋
    棄繼承。
  ㈣財政部南區國稅局及高雄國稅局分別查獲奢侈稅申報不實，
    核定李曼妮等3人應各補繳奢侈稅如附表二C欄編號1至3所示
    ，並各處罰鍰如附表二D欄編號1至3所示，由被上訴人繳納
    完畢。
　㈤系爭承諾書係上訴人出具。　
　㈥被上訴人依A買賣契約、系爭承諾書及繼承之法律關係，如得
    請求上訴人給付附表二之奢侈稅、罰鍰，數額各如附表二所
    示。
五、本件爭點：被上訴人依A買賣契約、系爭承諾書及繼承之法
    律關係，請求上訴人給付附表二之奢侈稅、罰鍰，有無理由
    ？本院判斷：
  ㈠按解釋契約，固須探求當事人立約時之真意，不能拘泥於契
    約之文字，但契約文字業已表示當事人真意，無須別事探求
    者，即不得反捨契約文字而更為曲解（最高法院110年度台
    上字第3277號判決意旨參照）。
　㈡被上訴人主張上訴人依系爭承諾書應給付如附表二所示奢侈
    稅、罰鍰等語，上訴人則抗辯：依A買賣契約第3條、第6條
    約定，伊僅於150萬元範圍內，代系爭不動產原所有人即李
    曼妮等3人繳納奢侈稅。伊於105年5月27日簽立系爭承諾書
    ，僅再度確認自身所負義務只有代繳150萬元奢侈稅，又伊
    已實際繳納152萬2,501元奢侈稅，附表二之奢侈稅、罰鍰與
    伊無關云云。查：
　1.李曼妮等3人於101 年11月1 日就系爭不動產，與上訴人簽
    訂A買賣契約，約定出售價金6,200萬元；代書李春菊於申報
    奢侈稅時，以101年12月7日李曼妮等3人與上訴人所簽訂價
    金3,000萬元之B買賣契約申報，並由上訴人繳納稅金152萬2
    ,501元（李曼妮部分為49萬3,251元，魏宇澤、魏鈺奇各為5
    1萬4,625元）等節，為兩造所不爭執，並有A、B買賣契約在
    卷可憑（見原審卷第31至36、165至170頁），是依A、B買賣
    契約所示，李曼妮等3人與上訴人就同一標的（即系爭不動
    產）之買賣，分別簽訂2份買賣契約，1份價金為6,200萬元
    （即A買賣契約），另1份則為3,000萬元之記載。然參諸上
    訴人自陳：關於A買賣契約之價金，係因為伊向彰化銀行辦
    理貸款，銀行承辦人員要求寫的等語（見本院卷第143頁）
    ，核與高雄高等行政法院104年度訴字第294號判決（下稱第
    294號判決）就此部分認定相符（見第294號判決第13、14頁
    ，即原審卷第313、315頁），足見A買賣契約係基於上訴人
    自身貸款需求而要求李曼妮等3人所出具甚明。
　2.其次，觀之A買賣契約（見原審卷第33、34頁），第3條（付
    款約定）雖記載奢侈稅150萬元、買方（即上訴人）支付，
    於價款中扣除；然第6條亦記載（稅費負擔）…本買賣契約有
    關之稅費…，依下列約定辦理：…五、如因本件買賣致有奢侈
    稅產生，由買方繳納等語，審酌不動產買賣之兩造就同一標
    的之同次買賣，簽訂2份不同價金之契約，本屬極易發生遭
    稅捐單位追繳稅款之風險，且承前述，既認A買賣契約係為
    滿足上訴人單方貸款之特殊需求所簽訂，故A買賣契約第6條
    約定該買賣所生奢侈稅由上訴人負擔，自與本件買賣之交易
    常情相符。又A買賣契約第3條僅為付款方式之約定，亦即奢
    侈稅於150萬元範圍內，由上訴人以價款中扣除之方式支付
    ，不能以此遽認上訴人應負擔奢侈稅之數額，僅以150萬元
    為限，此參代書李春菊以B買賣契約申報奢侈稅時，上訴人
    繳納稅金額為152萬2,501元，已逾150萬元可徵，故上訴人
    抗辯依A買賣契約第3條、第6條約定，伊負擔之奢侈稅額僅1
    50萬元，不可採信。
　3.李曼妮於104年7月28日死亡，被上訴人為其繼承人，均未拋
    棄繼承；財政部南區國稅局及高雄國稅局分別查獲奢侈稅申
    報不實，核定李曼妮等3人應各補繳奢侈稅如附表二C欄編號
    1至3所示，並各處罰鍰如附表二D欄編號1至3所示，由被上
    訴人繳納完畢；系爭承諾書係上訴人出具等節，為兩造所不
    爭執，並有臺灣屏東地方法院111年2月11日函、財政部南區
    國稅局110年7月26日函及所附資料、財政部高雄國稅局110
    年8月12日函及所附資料可證（見本院卷第99頁、原審卷第3
    69至391、419至433頁）；又稽之系爭承諾書（見原審卷第4
    3頁），載明「查本人於民國101年間向李曼妮等3人購買○○
    縣○○鎮○○段OOO…之土地（即系爭不動產）。本人於購買前即
    已承諾，設若因本件買賣產生奢侈稅，本人將全數負擔；另
    ，設若因前開奢侈稅而生之罰鍰，本人亦同意負擔」等語；
    再者，上訴人就系爭不動產與李曼妮等3人簽訂A、B買賣契
    約，涉及奢侈稅申報差異乙事，於103年4月30日與訴外人林
    全進至高雄國稅局苓雅稽徵所製作談話記錄乙節，有該談話
    記錄紙可參（見外放高雄高等行政法院104年度訴字第294號
    卷第127頁）；佐以上訴人亦陳稱：伊係大學畢業，曾任土
    地銀行政風處處長、新北市政府政風處專門委員退休，系爭
    承諾書於105年5月27日簽名時，內容已經打好，非空白簽名
    等語（見本院卷第117、143頁），顯見上訴人至遲於103年4
    月30日，已知系爭不動產之買賣，因A、B買賣契約所載價金
    差異，涉及奢侈稅漏報爭議，且依其學、經歷以觀，上訴人
    長期擔任政風相關職務，就系爭承諾書所載「奢侈稅…全數
    負擔」、「因前開奢侈稅而生之罰鍰…亦同意負擔」文意，
    當清楚、明瞭，無誤解之可能，其於李曼妮往生後之105年5
    月27日，仍願出具系爭承諾書，表明同意負擔與李曼妮等3
    人就系爭不動產之買賣所生奢侈稅、罰鍰，則其所辯：系爭
    承諾書僅重申自身之義務僅代繳150萬元奢侈稅，亦不可採
    。
　4.被上訴人依A買賣契約、系爭承諾書及繼承之法律關係，如
    得請求上訴人給付附表二之奢侈稅、罰鍰，數額各如附表二
    所示乙節，為兩造所不爭執，又承前述，既認上訴人依A買
    賣契約、系爭承諾書，應負擔上開買賣所生奢侈稅、罰鍰，
    則被上訴人依A買賣契約、系爭承諾書及繼承之法律關係，
    請求上訴人各給付如附表二之奢侈稅、罰鍰，即屬有據。　
六、綜上所述，被上訴人依A買賣契約、系爭承諾書及繼承之法
    律關係，請求上訴人給付被上訴人187萬7,399元，及自109
    年9月29日起至清償日止，按週年利率5％計算之利息，由被
    上訴人共同受領；給付魏宇澤337萬4,585元，及其利息；給
    付魏鈺奇337萬4,585元，及其利息，均應予准許。上訴意旨
    指摘原判決不當，求予廢棄改判，為無理由，應駁回上訴。
    又本件事證已明，兩造其餘攻防及證據，因均不足以影響本
    判決之結果，爰不逐一論述。
七、據上論結，本件上訴為無理由，依民事訴訟法第449 條第1
    項、第78條，判決如主文。
中　　華　　民　　國　　111 　年　　5 　　月　　11　　日
                          民事第二庭
                              審判長法  官  黃國川
                                    法  官  李怡諄
                                    法  官  何佩陵
以上正本證明與原本無異。
如對本判決上訴，須於判決送達後20日內向本院提出上訴狀，其
未表明上訴理由者，應於上訴後20日內向本院提出上訴理由書（
均須按他造當事人之人數附繕本）。上訴時應提出委任律師或具
有律師資格之人之委任狀，並依附註條文規定辦理。如委任律師
提起上訴者，應一併繳納上訴審裁判費。
中　　華　　民　　國　　111 　年　　5 　　月　　11　　日
                                    書記官  陳旻萱
附註：
民事訴訟法第466條之1：
對於第二審判決上訴，上訴人應委任律師為訴訟代理人，但上訴
人或其法定代理人具有律師資格者，不在此限。
上訴人之配偶、三親等內之血親、二親等內之姻親，或上訴人為
法人、中央或地方機關時，其所屬專任人員具有律師資格並經法
院認適當者，亦得為第三審訴訟代理人。
第1項但書及第2項情形，應於提起上訴或委任時釋明之。  
附表一
編號 不動產標示 所有人 1 屏東縣○○鎮○○段000地號土地（應有部分1/2） 李曼妮 2 屏東縣○○鎮○○段00○號建物（應有部分1/4） 李曼妮 3 屏東縣○○鎮○○段00○號建物（應有部分1/2） 李曼妮 4 屏東縣○○鎮○○段000地號土地（應有部分1/4） 魏宇澤 魏鈺奇 5 屏東縣○○鎮○○段000地號土地（應有部分1/2） 魏宇澤 魏鈺奇 6 屏東縣○○鎮○○段000地號土地（應有部分1/2） 魏宇澤 魏鈺奇 7 屏東縣○○鎮○○段000地號土地（應有部分1/2） 魏宇澤 魏鈺奇 8 屏東縣○○鎮○○段000地號土地（應有部分1/2） 魏宇澤 魏鈺奇 
附表二
A.編號 B.課稅名義人 C.補繳奢侈稅額 （新臺幣） D.罰鍰數額 （新臺幣） E.  合計 （新臺幣） 1 李曼妮 150萬1,919元 37萬5,480 元 187萬7,399元 2 魏宇澤 269萬9,668元 67萬4,917 元 337萬4,585元 3 魏鈺奇 269萬9,668元 67萬4,917 元 337萬4,585元